【裁判字號】    97,消債抗,2
【裁判日期】    970925
【裁判案由】    更生事件
【裁判全文】
臺灣臺北地方法院民事裁定             97年度消債抗字第2號
抗  告  人  甲○○
代  理  人  謝幸伶律師
            孫則芳律師
            周漢威律師
上列抗告人因消費者債務清理事件聲請保全處分，對本院於民國
97年4月14日所為97年度消債更字第5號裁定提起抗告，本院裁定
如下：
    主    文
抗告駁回。
抗告程序費用新臺幣壹仟元由抗告人負擔。
    理    由
一、抗告意旨略以：查抗告人於民國95年6月間與債權人間成立
    債務前置協商，自95年至97年3月間，抗告人家庭成員中，
    僅抗告人具有工作收入，抗告人之弟盧敏嚴雖於97年3月起
    開始工作，然收入僅能協助抗告人負擔部分家計，無法完全
    協助家庭每月開支並幫助抗告人履行每月協商應負擔之金額
    。且抗告人之債務人慕常勳自96年11月起即不依約定定期給
    付抗告人新臺幣（下同）1萬4000元欠款，而抗告人父親前
    於95年5月16日因車禍獲致180萬元和解金，然抗告人家庭成
    員所有存款，為支付家庭債務及抗告人父母醫療費用，已入
    不敷出，致抗告人難以繼續履行協商內容。抗告人曾與最大
    債權銀行進行協商，已不符合銀行辦理消費者債務清理條例
    前置協商客觀要件，無法再行前置協商，為維持家庭生活最
    低生活標準，以利更生程序之進行，實有先行保全抗告人薪
    資之必要。再者，部分債權人已取得執行名義，如許債權人
    逕為強制執行，將造成抗告人家計上之更大困難，進而影響
    抗告人重建更生之機會，且無法維持各債權人間之公平，故
    聲請保全處分，為此聲明廢棄原裁定等語。
二、按法院就更生或清算之聲請為裁定前，得因利害關係人之聲
    請或依職權，以裁定限制債權人對於債務人行使債權，消費
    者債務清理條例（以下簡稱本條例）第19條第1項第2款定有
    明文。又本條例第19條第1項第2款係基於維持債權人間之公
    平受償，使債務人有重建更生之機會，以債權人為對象，限
    制其行使債權、聲請強制執行所為之保全（本條例第19條立
    法說明參照）。是法院就更生或清算之聲請為裁定前，自應
    依債務人之財產狀況，就保全處分對債務人更生或清算目的
    達成之促進，及保全處分實施對相關利害關係人所生影響，
    兼顧債權人權益，避免債務人惡意利用保全處分，阻礙債權
    人行使權利，或作為延期償付手段之可能性，綜合比較斟酌
    ，決定有無以裁定為保全處分之必要。
三、經查：抗告人對家中開支多寡及180萬和解金流向為何，是
    否確因支付家庭債務及抗告人父母醫療費用以致入不敷出等
    情，未提出相關事證以實其說，且抗告人父親於95年5月16
    日與第三人達成180萬元和解後，抗告人於同年6月6日始與
    銀行成立協議，並自斯時起至97年3月間均按協議內容正常
    還款，業據國泰世華銀行股份有限公司陳報在卷，並有協議
    書附卷可稽，足見抗告人並無因支付家庭債務及醫療費用，
    而入不敷出等情可言，況抗告人之弟盧敏嚴復於97年3月起
    開始工作而有收入，本可一併分擔家計，而抗告人獨自負擔
    家庭生活開支情況下，尚有能力按時還款，今其他家庭成員
    同有收入來源，反入不敷出，無法維持最低生活標準，此實
    與常情有違。再者，依抗告人所述，本件保全薪資之主要目
    的實為維持抗告人家庭生活之最低標準所需，故有保全債務
    人財產之必要，惟查，抗告人禁止債權人權利之行使，以利
    其自由管理薪資財產，此亦有悖於保全處分係為防杜債務人
    財產減少，維持債權人間公平受償之立法目的。綜上所述，
    本件抗告人所為保全處分之聲請，於法未合，不應准許。原
    審駁回抗告人保全處分之聲請，並無違誤，抗告意旨指摘原
    裁定不當，求予廢棄，為無理由，應予駁回。
四、爰依消費者債務清理條例第15條、民事訴訟法第495之1第1
    項、第449條第2項、第95條、第78條，裁定如主文。
中    華    民    國    97    年    9     月    25   日
                  民事第三庭審判長法  官  黃明發
                                  法  官  黃書苑
                                  法  官  孫正華
以上正本係照原本作成
本件不得再抗告
中    華    民    國    97    年    9     月    25   日
                                  書記官  林秀娥


司法院資訊處製作；財團法人民間司法改革基金會備份。
